【裁判字號】    97,易,2081
【裁判日期】    971230
【裁判案由】    詐欺
【裁判全文】
臺灣彰化地方法院刑事判決              97年度易字第2081號
公  訴  人  臺灣彰化地方法院檢察署檢察官
被      告  丙○○
上列被告因詐欺案件，經檢察官提起公訴（97年度偵字第9820號
），及移送併案審理（97年度偵字第10525號、第10659號），因
被告於本院準備程序中為有罪之陳述，本院告知被告簡式審判程
序之旨，及聽取當事人之意見後，本院合議庭裁定由受命法官獨
任進行簡式審判程序，並判決如下：
    主  文
丙○○幫助意圖為自己不法之所有，以詐術使人將本人之物交付
，處有期徒刑參月，如易科罰金，以新臺幣壹仟元折算壹日。
    事  實
一、丙○○依其智識程度及社會生活經驗，能預見金融機構帳戶
    係個人理財之重要工具，為個人財產、信用之表徵，而交付
    金融機構帳戶之存摺及提款卡予姓名年籍不詳之他人使用，
    將可能被該人或其所屬之犯罪集團用於掩飾身份、避免警方
    查緝及便利實施財產犯罪，竟於民國97年8月中旬某日，見
    到報紙上所登貸款廣告，即依廣告上所載電話與一真實姓名
    年籍均不詳之成年男子聯絡，並基於幫助詐欺取財之不確定
    故意，於97年8月25日下午1時許，在彰化市○○路之麥當勞
    餐廳，將其申請如附表所示三金融帳戶之存摺、印鑑及提款
    卡交付予上開不詳成年男子，並告知提款卡密碼，藉以幫助
    該不詳男子所屬詐欺集團從事詐欺取財之犯行。嗣該詐欺集
    團成員即意圖為自己不法之所有，基於詐欺取財之犯意，以
    附表所載之方式實施詐騙，致丁○○○、乙○○、甲○○等
    人陷於錯誤，而依該詐騙集團成員之指示，分別於附表所示
    之時間，將附表所示款項匯至丙○○如附表所示之帳戶內，
    該詐欺集團成員旋將匯入之款項提領一空。其後因丁○○○
    、乙○○、甲○○發覺被騙，報警處理，始循線查悉上情。
二、案經彰化縣警察局彰化分局報告臺灣彰化地方法院檢察署檢
    察官偵查起訴及移送本院併案審理。
    理  由
一、上揭犯罪事實，業據被告丙○○於本院審理中坦承不諱，證
    人即被害人甲○○、丁○○○、乙○○等人亦於警詢中證述
    遭詐騙之情節明確，復有甲○○提出之彰化銀行存款憑條、
    劉秋妹提出之匯款委託書、乙○○提出之匯款申請書、彰化
    銀行個人戶顧客資料卡暨存摺存款帳戶資料及交易明細、郵
    局立帳戶申請書暨歷史交易清單、臺灣土地銀行彰化分行存
    款印鑑卡暨客戶歷史交易明細等件在卷可稽，足認被告之自
    白與事實相符。本件事證已臻明確，被告之犯行至堪認定，
    應予依法論科。
二、核被告所為，係犯刑法第30條第1項前段、第339條第1項之
    幫助詐欺取財罪。被告以幫助之意思，參與構成要件以外之
    行為，為幫助犯，應依同法第30條第2 項之規定，依正犯之
    刑減輕之。被告以一幫助行為，造成正犯實施三詐欺取財之
    犯罪行為，致使3 名被害人財產法益受侵害，同時觸犯上開
    三相同之幫助詐欺取財罪名，為想像競合犯，應依刑法第55
    條之規定從一重處斷。公訴意旨固僅論及被告提供帳戶幫助
    詐欺甲○○之犯罪事實，惟被告幫助詐欺丁○○○、乙○○
    之犯罪事實，既與被告前開經起訴並經本院論罪科刑部分有
    想像競合犯之裁判上一罪關係，應為起訴效力所及，且經檢
    察官移送併案審理（臺灣彰化地方法院檢察署97年度偵字第
    10525號、第10659號），本院自應併予審究。爰審酌被告前
    無因犯罪經科刑之紀錄，有卷附臺灣高等法院被告前案紀錄
    表為證，惟其提供個人帳戶供詐欺集團詐騙使用，幫助犯罪
    者隱匿真實身份，增加檢警犯罪偵查之困難性，且被害人並
    因此依詐騙集團指示將詐騙款項存入被告提供之帳戶，而所
    受財產損失非低，暨被告之智識程度、生活狀況、犯罪之手
    段、動機及犯後坦承犯行之態度等一切情狀，量處如主文所
    示之刑，並諭知易科罰金之折算標準，以資懲儆。
據上論斷，應依刑事訴訟法第273條之1第1項、第299條第1項前
段，刑法第30條第1項前段、第2項、第339條第1項、第55條、第
41條第1項前段，刑法施行法第1條之1第1項、第2項前段，判決
如主文。
本案經檢察官林子翔到庭執行職務。
中    華    民    國    97    年    12    月    30    日
                  刑事第六庭      法  官  吳佳穎
以上正本證明與原本無異。
如不服本判決應於收受判決後10日內向本院提出上訴書狀，並
應敘述具體理由。其未敘述上訴理由者，應於上訴期間屆滿後
20日內向本院補提理由書(均須按他造當事人之人數附繕本)
「切勿逕送上級法院」。
告訴人或被害人對於判決如有不服具備理由請求檢察官上訴者，
其上訴期間之計算係以檢察官收受判決正本之日期為準。
中    華    民    國    97    年    12    月    30    日
                                  書記官  黃得翔
附錄本案論罪科刑法條全文：
中華民國刑法第339條（普通詐欺罪）
意圖為自己或第三人不法之所有，以詐術使人將本人或第三人之
物交付者，處5年以下有期徒刑、拘役或科或併科1千元以下罰金
。
以前項方法得財產上不法之利益或使第三人得之者，亦同。
前二項之未遂犯罰之。
附表：
┌──┬────┬───┬────────────┬────┬────┐
│編號│金融帳戶│被害人│詐騙手法                │匯款時間│匯款金額│
├──┼────┼───┼────────────┼────┼────┤
│ 1. │彰化南郭│鄭劉秋│詐騙集團成員於97年8月28 │97年8月 │66萬元  │
│    │郵局帳號│妹    │日上午11時許，撥打電話予│28日下午│        │
│    │00000000│      │丁○○○，佯稱係大湖警察│1時10分 │        │
│    │235811號│      │機關局長，要求丁○○○將│許      │        │
│    │帳戶    │      │帳戶內之存款匯入指定帳戶│        │        │
│    │        │      │保管，俟案件結束後再行發│        │        │
│    │        │      │還。                    │        │        │
├──┼────┼───┼────────────┼────┼────┤
│ 2. │臺灣土地│乙○○│詐騙集團成員於97年8月28 │97年8月 │58萬元  │
│    │銀行彰化│      │日上午9時20分許，撥打電 │28日    │        │
│    │分行帳號│      │話予乙○○，佯稱乙○○涉│        │        │
│    │00000000│      │及刑案，必須將帳戶內之存│        │        │
│    │7533號帳│      │款匯入指定帳戶保管，否則│        │        │
│    │戶      │      │會有刑事責任。          │        │        │
├──┼────┼───┼────────────┼────┼────┤
│ 3..│彰化商業│甲○○│詐騙集團成員於97年8月29 │97年8月 │20萬元  │
│    │銀行彰化│      │日中午12時許，撥打電話予│29日下午│        │
│    │分行帳號│      │甲○○，佯稱甲○○未繳納│3時許   │        │
│    │00000000│      │電信費用，且涉及殺人致死│        │        │
│    │421200號│      │案件，需凍結資金來源，如│        │        │
│    │帳戶    │      │欲解除凍結資金，須至銀行│        │        │
│    │        │      │領取現金存放至指定帳戶內│        │        │
│    │        │      │。                      │        │        │
└──┴────┴───┴────────────┴────┴────┘


司法院資訊處製作；財團法人民間司法改革基金會備份。
